【裁判字號】    95,上訴,3043
【裁判日期】    951219
【裁判案由】    詐欺
【裁判全文】
臺灣高等法院刑事判決                95年度上訴字第3043號
上  訴  人
即  被  告  甲○○
      （原名鄭志輝）
選任辯護人  徐秀蘭律師
上列上訴人因詐欺案件，不服臺灣臺北地方法院94年度易字第41
號，中華民國95年 6月12日第一審判決（起訴案號：臺灣臺北地
方法院檢察署93年度偵字第12293、18294號），提起上訴，本院
判決如下：
    主  文
上訴駁回。
    事  實
一、緣肯拿斯國際開發有限公司（設臺北市中山區○○○路二十
    號十二樓，下簡稱肯拿斯公司）於民國（下同）九十一年十
    一月間財務即處於無支付能力之狀態，甲○○（原名鄭志輝
    ，綽號：小鄭）、邱慶東（化名「邱源隆」，業據原審判處
    有期徒刑一年三月，緩刑五年確定）、龍瀚（下簡稱甲○○
    等三人，龍瀚已通緝中）、劉政文及徐月蘭（以上三人另案
    經原審以九十三年度易字第三八三號判決，分別判處劉政文
    、徐月蘭各有期徒刑一年四月，緩刑五年，高建南處有期徒
    刑一年二月，緩刑四年，除劉政文部分外，餘均已確定）均
    明知此，甲○○、邱慶東、龍瀚、劉政文、徐月蘭五人仍互
    相共同意圖為自己不法所有，基於常業詐欺之犯意，由徐月
    蘭先向劉政文商借肯拿斯公司之名義，而甲○○、邱慶東、
    徐月蘭、龍瀚等人，則於九十一年十一月間，在臺北市○○
    路○○路咖啡店內，謀議：由邱慶東以肯拿斯公司業務名義
    向電子器材生產廠商訂貨，送貨至徐月蘭經營之群倚股份有
    限公司（設臺北市信義區○○○路○段四八二號，下簡稱群
    倚公司）後，交由甲○○銷售，將售貨所得交予徐月蘭按一
    定比例分配徐月蘭、劉政文、邱慶東、甲○○、龍瀚等人事
    宜。嗣即依計畫，由龍瀚提供廠商、業務員及電話名單予邱
    慶東，邱慶東即以肯拿斯公司之名義，連續於如附表所示之
    時間、向如附表所示之太電數位科技股份有限公司（下稱太
    電數位公司）、康和資訊系統股份有限公司（下稱康和公司
    ）、普利菲科技股份有限公司（下稱普利菲公司）、志眾有
    限公司（下稱志眾公司）、寶聯電腦股份有限公司（下稱寶
    聯公司）、聯浚電訊股份有限公司（下稱聯浚公司）等廠商
    ，詐稱：欲大批購買如附表所示之電腦設備及週邊產品以為
    經銷云云，再簽發肯拿斯公司為發票人之支票以為貨款，致
    如附表所示之太電數位公司等廠商誤認肯拿斯公司付款能力
    充裕，而陷於錯誤，依指示將如附表所示之筆記型電腦等電
    腦設備及週邊產品（價值新臺幣〈下同〉三百三十八萬九千
    五百十五元）交付至群倚公司、或肯拿斯公司，徐月蘭取得
    貨品後，隨即通知甲○○取貨折價拋售，所得金額則依先前
    協議由邱慶東、甲○○、龍瀚、劉政文及徐月蘭等六人朋分
    ，並賴此為業且用所得以維生。嗣用以支付貨款之支票屆期
    經廠商提示均不獲兌現，邱慶東、劉政文及高建南等人復避
    不見面，聯浚公司等廠商始循線查知上情。
二、案經如附表所示之被害人公司等訴請及臺灣臺北地方法院檢
    察署檢察官主動簽分偵查後起訴。
    理  由
一、訊據上訴人即被告甲○○矢口否認有何詐欺之犯行，辯稱：
    伊至群倚公司並非拿取如附表所示之貨品，而係群倚公司所
    出之筆記型電腦，並未拿取附表所示之滑鼠、或燒錄器等物
    ，且均有實際交付貨款予徐月蘭、亦未分得貨款，並無任何
    虛假買賣云云，其選任辯護人亦為其辯稱：甲○○縱有處理
    售貨過程，惟此時其餘被告之詐欺犯行已然既遂，甲○○非
    涉詐欺取財之共犯云云。經查：
  (一)被告甲○○與邱慶東、龍瀚、及另案被告徐月蘭、劉政文商
    議，於前揭時地以肯拿斯公司名義向如附表所示被害人公司
    訂購如附表所示之貨物、以肯拿斯公司無法兌現之支票支付
    貨款，待貨物送至群倚公司、肯拿斯公司後，由被告甲○○
    取得貨物折價拋售，所得款項朋分花用等事實，業據已判刑
    確定之共同被告邱慶東於原審自白不諱，且：
    1.證人即另案被告劉政文、徐月蘭於原審亦分別結證明確（
      見原審九十五年四月二十四日、五月二十九日筆錄）。
    2.復有被害人廠商之報價單、交貨單、送貨簽收單、統一發
      票影本等在卷可稽：
      (1)太電數位公司部分（（見九十二年度他字第四七八○號
        影印卷）：經證人陳文旺、黃耀進就購貨、交貨、支付
        貨款過程證述明確，並有信函（見偵二卷第一二五頁）
        、（以下部分見九十二年度偵字第一六七○五號第三二
        頁）報價單、客戶受信申請單、受信額度申請表、邱源
        隆名片、客戶基本資料表、支票（一百零六萬五千二百
        二十五元）、安達快地專業快遞（徐月蘭簽收）、退票
        理由單（第五五頁）交貨單等。
      (2)康和公司部分：業經證人莊仁益（見偵五卷第九四頁）
        證述明確，並有客戶資料表、報價單、送貨單、統一發
        票、退票理由單、支票等（見偵五卷第九七頁以下）在
        卷可稽。
      (3)普利菲公司部分（見九十二年度他字第四一九三號影印
        卷、及九十二年度偵字第七六九五號第十頁以下）：經
        證人吳正宗就購貨、交貨、支付貨款過程證述明確，並
        有支票、訂購憑單、報價單、快遞單簽收單、客戶別訂
        購明細表等在卷可稽。
      (4)志眾公司部分：業經證人彭明海證述明確（見偵二卷第
        三○四頁），並有訂單、裝箱單、退票理由單、支票等
        （見偵二卷第三一一頁）在卷可稽。
      (5)寶聯公司部分（見九十二年度他字第三一四二號影印卷
        ）：經證人蔡昌衡、高子昂就購貨、出貨、支付貨款過
        程證述明確（證人高子昂部分見偵二卷第一六七頁），
        並有客戶基本資料表、定貨單、出貨單、快件接送簽單
        、契約書、托運單、支票、退票理由單在卷可稽。
      (6)聯浚公司部分：業據證人呂光藝證述明確（見偵一卷第
        二七頁、偵二卷第二四七、二七三頁），並有交貨單（
        見偵一卷第十三頁背面）在卷可稽。
    3.肯拿斯公司票據信用資料：（見偵二卷第二八五頁）肯拿
      斯公司於九十一年十一、十二月間起共退票五十七紙之事
      實，可認肯拿斯公司於附表訂貨期間已處於支付不能之情
      形：
      (1)臺北銀行中山分行九十二年五月二十八日北銀中存字第
        九二六○一一八九○○號函附肯拿斯公司開戶資料及進
        出明細表（見偵二卷第二二頁）；
      (2)臺灣土地銀行民權分行九十二年六月二日權存字第○九
        二○○○○二六八號函及肯拿斯公司開戶資料、進出明
        細表；
      (3)第一商業銀行九十二年八月十三日（九二）一圓山字第
        一六八號函及附件往來記錄（見九十二年度偵字第一六
        七○五號卷第八九頁以下）：肯拿斯公司於九十一年十
        二月三十日開始有退票，九十二年一月十七日經列為拒
        絕往來。
      (4)肯拿斯公司之支票及退票理由單影本（見偵一卷第五頁
        背面）。
    4.遠傳電信股份有限公司0000000000號行動電話
      門號之申用人基本資料（九十二年度他字第二七九號卷第
      一○○頁）：已判刑確定之共同被告邱慶東使用該門號向
      被害廠商訂貨，惟該門號申用人為證人徐月蘭之子姜柏宇
      ，且帳單地址為證人徐月蘭之戶籍地址，則被告邱慶東訂
      購貨物係經與另案被告徐月蘭事前商議，堪可認定。
    5.再有訂貨購貨使用之廠商名單資料、電話明細（見偵四卷
      第十八頁以下）、進價利潤整理表（見偵四卷第二三頁，
      進價表）等，足認本件被告等人均係依照事前謀議取得之
      廠商，並為事後利潤分配等情。
    6.另案被告徐月蘭之臺北銀行永春分行帳號0000000
      00000號帳戶存摺進出明細（見偵五卷第六十頁以下
      ）：被告甲○○於九十一年十二月十八日匯入前述帳戶六
      十四萬四千一百七十五元，足認被告甲○○確實於折價出
      貨後，將貨款轉入徐月蘭之個人帳戶內以為利潤分配之事
      實。
    7.依上開證人指述內容及卷附之各項文書、證物等補強證據
      已足資擔保共同被告邱慶東於原審調查、審理中所為之上
      開任意性自白與事實相符，而共同被告邱慶東亦經證人具
      結詰問程序就被告甲○○部分為證，其證言自可作為不利
      被告甲○○之認定。
  (二)被告甲○○雖辯稱：伊係正常程序向徐月蘭購買筆記型電腦
    ，並未參與事前謀議，亦未取貨折價出售，或取得任何分配
    貨款利潤云云。然：
    1.就被告甲○○所自稱之「正常購貨」細節訊問，被告甲○
      ○自承：無法提供確實之購貨資料，至群倚公司取得之貨
      品來源不清楚，取若干貨物亦已忘記，給付若干金額亦不
      記得，至於存款進入徐月蘭何帳戶亦記不起來等語（見偵
      五卷第八一頁、本院九十五年一月二十日筆錄），就此模
      糊不清之空口所辯，並無何證據可佐被告甲○○所述之真
      實性。至選任辯護人請求傳訊證人龍瀚，證明被告甲○○
      並未參與謀議云云，然該證人龍瀚因逃匿已經原審通緝中
      ，有通緝書一份在卷可憑，其已無法傳喚到庭詰問，併為
      說明。
    2.被告甲○○於偵查中雖曾提及：「九十二年一月二十三日
      向徐月蘭購買四台（每台三萬元）」，並提出倫飛筆記型
      電腦付款憑證為佐（見偵五卷第四二頁），惟此購買時間
      係「九十二年一月二十三日」非本件所稱取貨時間，且其
      購買金額，無法解釋前揭何以被告甲○○「於九十一年十
      二月十八日分別匯入前述帳戶六十四萬四千一百七十五元
      」之緣由。況由群倚公司九十一年七月至十二月間有關電
      腦周邊產品記帳、發票資料中顯示，並無被告甲○○所稱
      之買賣記錄，甚至該下半年度之電腦產品銷貨金額僅有四
      十四萬七千九百元，甚少於被告甲○○匯款進入另案被告
      徐月蘭之金額等情，此有遠景會計師事務所製作群倚公司
      九十一年度說明書中所附有關九十一年間電腦產品之進貨
      、銷貨發票（見偵二卷第七九頁以下）在卷可查，是群倚
      公司並無被告甲○○所稱之「購買筆記型電腦」記錄。更
      可佐被告辯解之不實。
    3.況證人邱慶東於原審亦結證稱：係甲○○介紹加入，且於
      加入時甲○○已告知整件計畫欲折價轉賣不付貨款，亦係
      甲○○告知分配利潤，且事前、事中甲○○均有於網咖討
      論計畫、進度，更轉交部分廠商名單等語（見原審九十五
      年四月二十四日筆錄第十七、十九、二一頁）；證人徐月
      蘭亦結證稱：邱慶東為甲○○介紹進來，邱慶東所叫貨品
      進來後，均由甲○○取走大部分貨後，將款項匯進帳戶方
      可分配利潤等語（見原審九十五年四月二十四日筆錄第九
      、十四頁），二者所稱情節互核相符，並有進價利潤分配
      表在卷可稽，是被告甲○○於本件積極尋求合作共犯、事
      中擔任轉交廠商名單、事後更掌握本件犯罪利潤來源「折
      價轉賣」事實堪以認定。辯護人雖稱：徐月蘭於偵查初期
      所稱與原審所稱情節前後矛盾，故無可信云云，惟另案被
      告徐月蘭於偵查初期係矢口否認犯罪，且未具結，其於偵
      查初期為迴護己身犯行之供稱部分，自不得採，應以原審
      就自身刑事判決確定後、再具結擔保所言更為可信，辯護
      人所稱：其前後所供矛盾，故無可信云云，並不可採。
    4.被告甲○○辯稱：不知轉賣不交付來源貨款云云，不僅無
      任何證據可佐，且與卷證資料、證人邱慶東、徐月蘭證述
      不合；另辯護人所稱：僅係事後販贓，非詐欺結構云云，
      顯係對本件詐欺結構「利潤」來源有所誤解；二者所辯均
      不可採。
  (三)綜上所述，本件事證明確，被告甲○○之犯行，洵堪認定。
二、核被告甲○○所為，係犯刑法第三百四十條之常業詐欺罪。
    被告甲○○與本案已判決確定之邱慶東、未到案被告龍瀚、
    及另案被告徐月蘭、劉政文共同犯罪，彼此間有犯意聯絡及
    行為分擔，均為共同正犯。另就(1)被告甲○○犯行應依刑法
    第三百四十條之常業詐欺罪論處，已如前述，惟起訴書載認
    應依同法第三百三十九條第一項詐欺取財罪，尚有未洽，然
    已經公訴蒞庭檢察官當庭陳明（見原審九十五年五月二十九
    日筆錄第十五頁），並經原審當庭告知因犯罪事實同一，而
    變更起訴法條（見同日筆錄第一頁），無礙被告甲○○之防
    禦；又(2)起訴書中就被告甲○○部分漏論聯浚公司十二月十
    八日之部分，惟此部分犯罪事實，業經其於偵審時供承在卷
    ，為裁判上一罪關係，基於審判不可分之原則，應為起訴效
    力所及，且亦經蒞庭公訴檢察官當庭陳明補充（見同日筆錄
    第十二頁），本院自得併予審理，附此敘明。又被告犯罪後
    ，有關刑法第三百四十條常業詐欺罪規定，業經修正刪除並
    自九十五年七月一日生效，亦即犯詐欺取財犯行者，應依其
    犯罪次數依數罪併罰處斷，對被告自屬不利，因此比較刑法
    修正前後規定結果，修正後規定並無較修正前規定有利於被
    告，是被告本件詐欺取財犯行，爰依修正後之刑法第二條第
    一項規定，應適用修正前即行為時之刑法三百四十條常業詐
    欺罪規定論罪，併此敘明。
三、原審以被告甲○○犯罪事證明確，援引刑法第二十八條、第
    三百四十條（修正前），罰金罰鍰提高標準條例第一條前段
    各規定，並審酌被告甲○○迄今未與任何廠商討論賠償事宜
    ，兼衡其於犯罪計畫中扮演之角色、分得之利潤、被害廠商
    受害程度，及其犯罪之動機、目的、手段、犯罪後仍無悔改
    之態度等一切情狀，判處有期徒刑一年四月，經核尚無不合
    。被告甲○○上訴意旨仍執陳詞否認犯罪，為無理由，應予
    駁回。
據上論斷，應依刑事訴訟法第三百六十八條，判決如主文。
本案經檢察官王壬貴到庭執行職務
中    華    民    國    95    年    12    月    19    日
                  刑事第一庭審判長法  官  蔡 長 溪
                                  法  官  林 俊 益
                                  法  官  陳 春 秋
以上正本證明與原本無異。
如不服本判決，應於收受送達後10日內向本院提出上訴書狀，其
未敘述上訴之理由者並得於提起上訴後10日內向本院補提理由書
（均須按他造當事人之人數附繕本）。
                                  書記官  李 家 敏
中    華    民    國    95    年    12    月    20    日
附錄：本案論罪科刑法條全文
刑法第三百四十條
以犯第三百三十九條之罪為常業者，處一年以上七年以下有期徒
刑，得併科五萬元以下罰金。
附表：
┌──────────┬──────────┬───────────┬───┐
│被害公司名稱        │交貨日期（九十一年）│被詐欺之貨品及金額    │業務員│
├──────────┼──────────┼───────────┼───┤
│太電數位科技股份有限│十一月二十六日      │筆記型電腦二十台      │黃耀進│
│公司（負責人楊建興）│                    │一百零六萬五千二百二十│      │
│                    │                    │五元                  │      │
├──────────┼──────────┼───────────┼───┤
│康和資訊系統股份有限│十一月二十七、二十  │筆記型電腦十二台      │吳敏如│
│公司（負責人吳滄海）│八日                │四十七萬零四百七十五元│      │
├──────────┼──────────┼───────────┼───┤
│普利菲科技股份有限公│十一月二十七日、    │燒錄器八十台          │吳正宗│
│司（負責人林添木）  │十二月十日          │五十一萬七千零二十元  │      │
├──────────┼──────────┼───────────┼───┤
│志眾有限公司（負責人│十二月十日          │電腦滑鼠二千零八十台  │      │
│周宏澤）            │                    │二十八萬三千九百二十元│      │
├──────────┼──────────┼───────────┼───┤
│寶聯股份有限公司（負│十二月二日至十二月二│液晶螢幕八台          │蔡昌衛│
│責人曾富山）        │十七日              │十三萬三千八百零五元  │      │
│                    │                    │（此部分係送貨至肯拿斯│      │
│                    │                    │公司，與被告甲○○無涉│      │
│                    │                    │）                    │      │
├──────────┼──────────┼───────────┼───┤
│聯浚電訊股份有限公司│十二月二十日        │筆記型電腦二十台      │呂光藝│
│（負責人呂文昌）    │                    │一百零五萬二千八百七十│      │
│                    │                    │五元                  │      │
│                    ├──────────┼───────────┤      │
│                    │十二月十八日        │筆記型電腦三十台      │      │
│                    │（尚未交貨，此為預定│一百七十三萬一千元    │      │
│                    │交貨日期）          │                      │      │
└──────────┴──────────┴───────────┴───┘


司法院資訊處製作；財團法人民間司法改革基金會備份。
